臺灣士林地方法院刑事判決
110年度訴字第295號
公  訴  人  臺灣士林地方檢察署檢察官
被      告  董家銘



選任辯護人  林皓堂律師
            蔡全淩律師
            王志超律師
上列被告因違反毒品危害防制條例等案件，經檢察官提起公訴（
110年度偵字第6347號、110年度偵字第12522號），本院判決如
下：
    主    文
董家銘共同運輸第三級毒品，處有期徒刑柒年陸月。
未扣案第三級毒品愷他命貳點柒玖參公斤沒收。
    犯罪事實
一、董家銘明知愷他命為毒品危害防制條例第2條第2項第3款所
    規定之第三級毒品，不得非法運輸，且屬行政院依懲治走私
    條例授權公告所列之管制進出口物品，不得私運進口，竟與
    潘建通、林子豪、吳曜麟共同基於運輸第三級毒品及私運管
    制物品進口之犯意聯絡，共謀將第三級毒品愷他命以航空快
    遞運送至臺灣再由指定收貨人收受之方式，運輸、私運愷他
    命入境臺灣。謀議既定，即由董家銘、吳曜麟於民國109年1
    0月6日前之某日某時許，跨境訂購愷他命2.793公斤（下稱
    本案毒品），該批毒品跨境寄至我國時，由林子豪、潘建通
    擔任提貨人，董家銘、吳曜麟則監視提貨。嗣某姓名年籍不
    詳之人以「Zhang Yu Xiang」為收件人，收件地址為「臺北
    市○○區○○路000號1樓（統一超商德華門市）」跨境寄出本案
    毒品包裹，惟收件聯絡電話則漏登載為「000000000 」，該
    包裹於109年10月6日途經比利時布魯塞爾機場海關時，遭發
    現內藏本案毒品，經比利時海關人員與我國偵查機關聯繫溝
    通結果，由比利時海關先行查扣本案毒品，再以同等重量之
    物更換包裹內容後，仍續送往我國投遞郵局即臺北市○○區○○
    路000號士林郵局（下稱士林郵局），惟因收件聯繫電話不
    完整，郵務士於109年10月27日投遞時，收件地統一超商德
    華門市店員拒收，士林郵局遂將包裹留置，嗣潘建通於109
    年10月28日下午、10月29日上午前往臺北市○○區○○路00號士
    林劍潭郵局（下稱士林劍潭郵局）欲領取上開包裹，然因未
    提供證件正本而未能順利提領，潘建通於109年10月29日下
    午再行致電士林郵局，請郵局再次投遞原收件址即統一超商
    德華門市，預定於109年10月30日9時至11時許取件，並留下
    聯絡電話門號0000000000號，然109年10月30日10時24分郵
    務士去電告知將於10時35分許投遞包裹時，潘建通卻又依林
    子豪指示數次變更取件地點，由原先之「文林路669號1樓（
    統一超商德華門市○○○○○○○○路000號（信愛中醫診所）」，
    最終於12時10分許在士林郵局（文林路162號）取得本案包
    裹，潘建通取得包裹後旋前往芝山岩與林子豪會合，吳曜麟
    斯時亦在芝山岩監視之，董家銘則於同日11時30分許即駕駛
    車牌號碼000-0000號車輛在統一超商德華門市外監視取貨，
    直至潘建通於12時10分許至士林郵局取貨完畢後，方駕車前
    往吳曜麟位於臺北市○○區○○路000號8樓洲美社區之住處。本
    案經檢警機關對潘建通持用門號0000-000000實施通訊監察
    ，並搜索潘建通、董家銘住處，而循線查悉上情。
二、案經臺北市政府警察局士林分局報告臺灣士林地方檢察署檢
    察官偵查起訴。
    理    由
壹、證據能力
　　被告以外之人於審判外之陳述，雖不符前4條之規定，而經
    當事人於審判程序同意作為證據，法院審酌該言詞陳述或書
    面陳述作成時之情況，認為適當者，亦得為證據，刑事訴訟
    法第159條之5第1項定有明文。本院以下所引用被告董家銘
    以外之人於審判外之言詞或書面陳述，檢察官、被告及辯護
    人等於審判程序均同意其證據能力（本院110年度訴字第295
    號卷【下稱本院卷】第254頁），本院審酌前開陳述作成時
    之情況，認為適當，依刑事訴訟法第159條之5第1項規定，
    均得作為證據。而非供述證據亦非公務員違背法定程序所取
    得，依刑事訴訟法第158條之4反面解釋，認均有證據能力，
    合先敘明。
貳、有罪部分
　　訊據被告固坦承於109年9月間透過通訊軟體Telegram向姓名
    年籍不詳之「Peter」以60萬元價格訂購愷他命1公斤乙節，
    惟矢口否認與潘建通、林子豪、吳曜麟等人共犯本案運輸第
    三級毒品罪嫌，辯稱：去年9月份，伊跟Peter透過飛機軟體
    講好要用60萬元訂購1公斤的愷他命，沒有約好何時交貨，
    只說最快2週，最慢1個月，伊到10月中的時候有聯絡Peter
    ，Peter一開始說有點事情再聯絡，後來電話要接不接，之
    後就聯絡不上了，Peter並無告知伊是否已出貨，故伊不知
    道愷他命包裹是否會在109年10月30日寄至士林區文林路統
    一超商，也沒有查詢過包裹的動態，伊只是碰巧於109年10
    月30日前往文林路統一超商消費，又在車上抽煙、滑手機而
    在附近停等了一陣子，離開後伊有去吳曜麟洲美社區住處，
    但已經忘記是去那裡做什麼了；愷他命是伊自己訂購的，和
    吳曜麟、林子豪等人無關，案發時伊也不認識潘建通，又Pe
    ter並未告知伊細節，故伊無法確認伊投資的毒品是否就是
    本案毒品；伊否認與吳曜麟、林子豪、潘建通等人有共同運
    輸第三級毒品及私運管制物品進口之犯意聯絡，也沒有參與
    本案運輸毒品之犯行，檢察官就潘建通所領取之包裹是否即
    為伊向Peter訂購的毒品乙節舉證不足，故伊為無罪之答辯
    等語。
一、經查：
　㈠內政部警政署刑事警察局國際刑警科駐荷蘭聯絡組於臺北時
    間109年10月7日15時許，接獲比利時海關偵查隊隊長通報：
    比利時布魯塞爾機場海關於109年10月6日執行機場例行安檢
    時，查獲愷他命2.793公斤欲透過EMS國際快遞寄往我國（提
    單號碼EZ000000000BE），收件地址為「臺北市○○區○○路000
    號1樓」、收件人為「Zhang Yu Xiang」、收件聯繫電話為
    「000000000」，我國刑事偵查機關為與比利時合作偵辦本
    案，遂請比利時警方先行查扣該批毒品，再以相同重量之物
    更換包裹內容後續將包裹寄出，上開包裹於109年10月26日
    送至投遞郵局即士林郵局（臺北市○○區○○路000號），然因
    收件聯繫電話不完整，郵務士於109年10月27日投遞時，收
    件地臺北市○○區○○路000號1樓之統一超商德華門市店員拒收
    ，士林郵局遂將包裹留置，嗣潘建通與郵局聯繫，該包裹方
    輾轉於109年10月20日12時10分許由潘建通領取之等節，業
    經證人即本案共犯潘建通證述在卷（臺灣士林地方檢察署11
    0年度偵字第12522號卷【下稱偵12522號卷】第80、81頁）
    ，並有駐荷蘭代表處109年12月16日荷蘭字第10941402720號
    函（偵12522號卷第127至142頁）、毒品鑑定書（偵12522號
    卷第133頁）等件在卷可稽。
　㈡上開愷他命乃被告於109年9月間出資向某姓名年籍不詳之人
    跨境訂購等節，業據被告自承：「伊有擔任金主訂購愷他命
    」、「去年（109年）的9月份，伊跟Peter講好要訂購愷他
    命，隔一個禮拜有人來跟伊收錢，說最快2週，最慢1個月會
    出貨」、「伊確實有拿錢給Peter，但Peter沒有跟伊說細節
    ，所以伊不知道伊投資的是否是比利時扣案的毒品，但因為
    聯繫的時間很接近，所以伊覺得應該是，但伊不確定」等語
    在卷（臺灣士林地方檢察署110年度偵字第6347號卷【下稱
    偵6347號卷】二第95頁，本院卷第248、250頁）。而該姓名
    年籍不詳之人寄出毒品後，即提供包裹編號供被告查詢配送
    進度，被告遂指示林子豪、潘建通負責提貨，並於潘建通等
    人提貨、收貨時在旁監視之，嗣潘建通終於109年10月30日1
    2時10分許收取包裹並前往芝山岩與林子豪會合，吳曜麟斯
    時亦在芝山岩附近監視之，被告則駕車先行前往曾以住家網
    路查詢本案包裹配送進度之吳曜麟住處等節，亦據證人潘建
    通證述：「林子豪是在10月底的時候叫伊去收這個包裹的，
    伊一開始去士林劍潭郵局拿包裹時，就知道包裹裡面是毒品
    了，因為郵局人員不讓伊領，伊也覺得這樣很奇怪，伊有打
    電話給郵局的人說要寄到原寄發單位，事後伊跟林子豪去該
    地點發現有很多像便衣警察的人，林子豪就指示伊打電話給
    郵局說要換位置，換位置中途伊有去找郵差說要領包裹，郵
    差把伊帶到文林路郵局，前面伊已經失敗好幾次，但這次郵
    局有讓伊領，領完之後先到士林國小附近停機車，再去攔計
    程車到芝山岩，大約10分鐘後林子豪到芝山岩跟伊碰面，林
    子豪拆開包裹就發現裡面被掉包了，當場就跟他老大聯絡」
    、「0000000000這支電話當時受話人是伊，伊當時一邊聽林
    子豪指揮，一邊跟郵局人員講話」、「伊當天到7-11時，有
    看到林子豪在7-11後面，伊聽說林子豪的老大有在附近」等
    語（偵12522號卷第67、80、81頁），及證人林子豪證述：
    「109年10月間有請潘建通幫我領包裹…當時潘建通接到電話
    跟伊說郵局人員要過去，伊就叫他先去現場，伊到附近等他
    ，潘建通領取包裹後，跟伊約在芝山岩，過去會合之後，將
    包裹拆開，發現裡面沒東西」等語（本院卷第323至324頁）
    綦詳，並有共犯吳曜麟位於北投區福美路「洲美社區」居所
    之IP位址查詢表、本案編號EZ000000000BE包裹網路查詢登
    入IP紀錄（偵12522號卷第113、115頁）、共犯潘建通於109
    年10月30日10時24分許至11時47分持用門號0000000000與士
    林郵局郵務人員通話之通訊監察譯文（本院卷第225頁）、
    司法警察於109年10月30日12時許拍攝被告駕車於統一超商
    德華門市附近怠速停等之蒐證照片（偵6347號卷一第27頁）
    、109年10月30日共犯吳曜麟持用門號0000000000號之基地
    台位置列表（偵6347號卷一第140頁，併參同卷第139至140
    頁之偵查報告）、被告於109年10月30日12時10分許離開文
    林路675號前之停等地點後駕車往中正路右轉承德路前往共
    犯吳曜麟居所「洲美社區」之監視器錄影畫面截圖（偵1252
    2號卷第88至89頁）等件在卷可佐，此外被告就其於109年10
    月30日當日有前往洲美社區乙節亦不否認（本院卷第28頁）
    ，是被告與吳曜麟、林子豪、潘建通等人基於運輸第三級毒
    品及私運管制物品進口之犯意聯絡共同實行本案運輸愷他命
    犯行之實行等節，足堪認定。
二、被告固以前詞置辯，而否認與吳曜麟、林子豪、潘建通等人
    有共同運輸本案毒品之犯意聯絡，也沒有參與本案運輸毒品
    之犯行，惟查：
　㈠被告所稱毒品運輸過程及案發當日行為模式均與常情相違，
    是否為真，已有疑義：
　　被告固辯稱其雖曾以通訊軟體向Peter訂購60萬元之愷他命
    ，惟於付款完成後，並未約定交貨時間，且因Peter未告知
    是否已出貨，故伊並無查詢過包裹動態，也不知道109年10
    月30日當日潘建通會至統一超商德華門市收取包裹，伊當日
    僅係在該處停車購物而已等語。惟查：被告所訂購之愷他命
    價格不斐、數量亦非微，且毒品運輸乃各國執法單位查緝重
    點，倘遭查獲，毒品交易雙方均可能面臨嚴峻刑責，故為降
    低包裹寄送錯誤或未經取貨遭退回等遭查獲之風險，毒品提
    供者當不至於在全然未與收受者溝通出貨時間、地點之情況
    下即貿然寄出毒品，被告前開所言顯與常情有違；又被告當
    日於11時30分許即抵達統一超商德華門市附近，直至12時10
    分許方離開，有卷附承辦員警職務報告及蒐證照片在卷可稽
    （偵12522號卷第87至89頁，偵6347號卷一第27頁），觀諸
    被告停等地點乃紅線路段（偵12522號卷第87頁），依法不
    能停車，一般人縱有臨停需求，通常亦會盡快駛離現場，然
    被告於11時30分至12時10分間等長達40分鐘期間，雖曾短暫
    下車進入超商購物，然於返回車上後並未離去，仍長時間於
    現場怠速停等，行為模式亦與常人有異，其所辯與經驗法則
    顯未相合，是否為真，已有疑義。
　㈡再者，被告與潘建通、林子豪、吳曜麟等人出現在相關現場
    之時機，實過於巧合，若認其等間全無關連，亦不合理：
　　本案取貨人潘建通於109年10月28日前往士林劍潭郵局領取
    本案包裹遭拒後，於109年10月29日時再行致電士林郵局請
    郵局再次將包裹投遞至原收件址即統一超商德華門市，雙方
    雖預定於109年10月30日9時至15時許取件，然確切投遞時間
    並未確定，本案係於取貨當日即109年10月30日10時24分許
    ，郵務士已在統一超商德華門市現場撥打電話給潘建通通知
    取件，潘建通表示無法馬上到場之際，方在電話中臨時約定
    於當日11時30分在統一超商德華門市取件，嗣郵務士再度依
    約前往現場未見潘建通，復再與潘建通聯繫，潘建通則依林
    子豪指示數次變更取貨地點，最終於當日12時10分許在士林
    郵局取件成功等節，此除經共犯潘建通證述如前外（偵1252
    2號卷第80頁），亦有共犯潘建通持用門號0000000000於109
    年10月30日10時24分許至11時47分許之通訊監察譯文在卷可
    查（本院卷第227至232頁），是本案包裹之取貨時間乃係經
    數次協調、變更，於約定取貨時間1小時前方臨時決定，最
    終取件時間亦與原約定時間有異，然被告卻「正好」於約定
    取件之11時30分許出現在約定取件地點，俟潘建通輾轉於12
    時10分許成功取件後，又「正好」於斯時離開現場前往曾以
    家用網路查詢本案包裹配送進度之吳曜麟住處，而吳曜麟在
    潘建通取件後前往芝山岩與林子豪會合時亦「正好」出現在
    芝山岩附近，被告與潘建通、林子豪、吳曜麟等人出現在相
    關現場之時機，實過於巧合，若認其等間全無關連，顯不合
    理。
　㈢被告於在押期間尚與同在監所內之共犯潘建通傳遞訊息，雙
    方就本案細節溝通無礙，顯見其等乃相熟之人，或至少均有
    參與本案，足徵被告與潘建通等人就本案運輸愷他命之犯行
    應有犯意聯絡及行為分擔：
　⒈被告因涉犯本案運輸毒品案件，經檢察官聲請法院裁定羈押
    禁見獲准，於110年3月16日入臺北看守所，其得知斯時共犯
    潘建通亦於同一監所羈押禁見，即透過看守所雜役與共犯潘
    建通以紙條互相交流本案相關訊息等節，有卷附被告於在押
    期間傳遞予共犯潘建通之字條蒐證照片在卷可稽（偵6347號
    卷一第395至397頁），並據證人潘建通證述：「伊於5月25
    日上午10時32分許，有收到忠三舍作業員黃信翰夾在瞻視孔
    傳遞進來一張紙條，是董家銘的紙條，當天上午伊就寫好一
    張小紙條，等中午黃信翰來找伊時，把回覆的紙條透過瞻視
    孔遞給黃信翰，請他回傳給孝三舍董家銘，內容是關於伊沒
    缺什麼東西，律師部分會請伊姐姐幫忙處理」等語（偵6347
    號卷一第329頁）、證人即看守所雜役陳哲銘證述：「伊於1
    10年5月25日上午10時30分許有幫董家銘傳遞紙條…中間過程
    有請廖志翔先將紙條傳遞給忠三舍黃信翰，再由黃信翰轉交
    給潘建通。又於110年5月26日上午7時11分將內衣和20支香
    菸裝入空的茶葉盒，內衣是董家銘拿給伊的，20支香菸是伊
    自己要給潘建通的，中午11時53分伊自己用信紙寫了一封要
    給潘建通的信，伊於12時8分將裝了內衣和香菸的茶葉盒跟
    伊自己寫的信拿給黃信翰請他幫轉交給潘建通，同時間從黃
    信翰那裡拿了一張很小張的紙回傳給董家銘，因為紙條上只
    有寫短短幾行字，伊就直接告訴董家銘，內容大概是寫潘建
    通的事他有自己在處理，叫伊等不要擔心」、「蒐證照片編
    號1整張都是伊本人寫的，這封是董家銘第一次託伊傳給潘
    建通的，董家銘寫紙條給伊照抄，因為伊自己還要寫東西，
    董家銘的紙條太小了，所以拿大張的寫…前8行是照抄董家銘
    紙條，第9、10行提到要打菸是伊加的，第11、12行提到律
    師是照抄董家銘；編號2是伊以自己個人名義寫給潘建通的
    ，一樣是拿給廖志翔，廖志翔拿給黃信翰，黃信翰再拿給潘
    建通」、「編號3伊沒看過，應該是董家銘夾在內衣裡面給
    伊，伊把內衣放入茶葉盒裡，再依前面方式轉交給潘建通」
    、「編號4、5紙條伊都沒看過」、「伊有幫董家銘傳其他物
    品給潘建通約3、4次，伊不知道後面這3張是不是董家銘陸
    續夾藏在物品裡面，再經由伊以上述方式傳給潘建通」等語
    （偵6347號卷一第337至341、392、393、394頁）、證人即
    看守所雜役黃信翰證述：「第一次是5月25日10時30分許，
    教區服務員廖志翔來找作業員黃政彥處理公事，之後就塞了
    一張小紙條給伊，說是董家銘給潘建通的，伊不好意思拒絕
    就收下來，然後立刻把紙條夾在瞻視孔給潘建通，當天中午
    12點多，潘建通透過瞻視孔傳遞給伊一張紙條，說是要回傳
    給董家銘的，伊把紙條收在口袋，隔天5月26日12時許，陳
    哲銘拿了一個茶葉盒來，並從口袋拿出一張紙條，伊拿了茶
    葉盒跟紙條，並把昨天潘建通交給我的紙條交給陳哲銘，請
    他轉交給董家銘」等語（偵6347號卷一第355至357、369至3
    73頁）屬實；而上開字條筆跡經送內政部警政署刑事警察局
    鑑定結果，亦認蒐證照片編號1、2之字條為證人陳哲銘所書
    寫，編號3、4、5則係被告本人之筆跡，有內政部警政署刑
    事警察局鑑定書在卷足憑（本院卷第287至310頁），此核與
    前揭證人所述相符，足徵其等此部份證述為真實，堪可採信
    。
　⒉觀諸被告首次傳遞予共犯潘建通之字條內容：「我跟銘（陳
    哲銘）在一起，第一次抗告有成功，但突然有一個秘密證人
    ，所以還押」、「對了，我有交代外面的人幫你寄百貨、菜
    、錢，你都有收到嗎？」、「他們有問你和我認識嗎？還有
    林和吳，你怎麼說？」、「這票我拼交保出去後外面的事我
    會處理，以後也放心，我都會照顧好，一起加油！」、「聽
    說你姐把律師解任掉，為什麼？那之後家人的部分要聯絡誰
    ？」等語（偵6347號卷一第395頁），可見被告完全省略詢
    問對方為何被羈押、何以知悉可傳訊息等寒暄，直接就已談
    及本案目前偵查進度、開庭訊問時是否有問到共犯林子豪、
    吳曜麟，且毋須潘建通告知即知悉潘建通目前律師委任狀況
    等與本案案情相關細節，而被告之後陸續遞送予潘建通之字
    條內容：「等開封之後，我會聯絡外面去找你姐給律師費，
    不用擔心」、「吳會被問是因為檢說你去芝山岩，後來吳的
    手機訊號也出現在附近」、「我再叫林跟你姐聯絡，他也一
    直在關心你」、「如有開庭問新的事證、問題再跟我說，一
    起加油」等語（偵6347號卷一第396至397頁），亦可見被告
    持續與潘建通討論本案偵訊細節，並要求潘建通回報最新偵
    查進度等情，足徵被告與共犯潘建通應係在入所前即已熟識
    ，或至少對於本案運輸毒品過程、參與之人、彼此在本案中
    負責之工作均有相當瞭解，被告辯稱其在入所前並不認識潘
    建通云云，顯不可採。
  ⒊被告固執稱伊本來不認識潘建通，之所以會在監所傳紙條給
    潘建通，是因為潘建通先透過陳哲銘傳紙條或口頭跟伊聯繫
    等語，惟查：倘如被告所言其與共犯潘建通原不相識，則何
    以當時具禁見人犯身分之潘建通會甘冒違規風險，突然大費
    周章試圖與陌生之被告聯繫，甚至告知與被告無關之自身案
    件內容，被告前揭所辯匪夷所思，實難以採信；再者，參諸
    證人陳哲銘所言：「編號1整張都是我本人寫的，這封是董
    家銘第一次託我傳給潘建通的，董家銘寫紙條給我照抄」、
    「（第一次是何人找何人？）第一次是我跟董家銘傳給潘建
    通」、「董家銘傳紙條給潘建通前，潘建通有透過你找董家
    銘？）有，潘建通用口頭問好，他沒有傳紙條，只有透過口
    頭，請那邊的雜役廖志翔透過我向董家銘問好，我就跟董家
    銘說潘建通跟你問好，董家銘原本不知道潘建通有進來，因
    為潘建通有跟他問好，所以就問我說能否傳紙條過去給他，
    第一次傳紙條時間是5月25日」、「我總共幫董家銘傳了3、
    4字條及東西給潘建通，只有1次是字條，其他都是東西，傳
    紙條的時間是在5月25日」、「我有幫董家銘傳其他物品給
    潘建通約3、4次，我不知道後面這3張是不是董家銘陸續夾
    藏在物品裡面，再經由我以上述方式傳給潘建通」等語（偵
    6347號卷一第392、393至394頁，偵6347號卷二第5頁），及
    共犯潘建通陳稱其係於109年5月25日開始收到被告託人傳遞
    之字條等語（偵6347號卷一第329頁），可知卷附蒐證照片
    編號1字條應係被告與潘建通間首次互相傳遞訊息之內容，
    姑不論潘建通是否確實有先向被告問好，因兩人斯時均為羈
    押禁見之人犯，受託傳遞訊息之人終究是違反規定私下為之
    ，所託帶之訊息量必然有限，被告卻於首次傳遞之字條中即
    可就本案偵查進度、相關共犯（此部分甚至毋須寫出共犯全
    名）、潘建通後續辯護情形等細節，均與潘建通溝通無礙，
    業如前述，足見被告與潘建通在此前必以熟識，或至少對於
    彼此在本案中擔任之角色、負責之工作均已知悉，被告前揭
    所辯顯不可採，益徵其與潘建通等人就本案運輸愷他命之犯
    行應有犯意聯絡及行為分擔。
　㈣末以，證人林子豪本院審理時所述，亦難為對被告有利之認
    定：
　　證人林子豪固於本院當庭證稱：「109年10月間有請潘建通
    幫我領包裹，包裹是一個叫David的人寄給我的，裡面是愷
    他命，David認為有利潤，就問我這邊有沒有人可以收包裹
    ，我當時想說如果有進來，我自己要使用也比較便宜，所以
    請潘建通去幫我收包裹，我跟David是9月中聯繫的」、「我
    認識吳曜麟，109年間有去過吳曜麟洲美社區住處…（是否有
    使用吳曜麟家中網路查詢David寄給你的包裹？）應該有…」
    等語（本院卷第323、324至325頁），似表示本案包裹與被
    告無涉，然證人林子豪亦就毒品交易過程陳稱：「（本案毒
    品價金是否是你出資的？）不是，是David說寄過來，我賣
    掉之後再跟他分，寄過來之前我沒有給他錢，毒品寄過來之
    後我還沒想到要交給誰」等語（本院卷第329頁），然其證
    述之毒品交易情形並不合理，蓋實務上固嘗有幫助販賣毒品
    之人向上游拿取毒品時先不支付對價，待出售毒品後再行朋
    分利潤之例，然終非常態，且大多是發生在常年合作、上游
    熟識下游、對其販售毒品能力有信心之情況，而本案查扣毒
    品數量非微，衡情應有相當經濟價值，又係跨境運輸，毒品
    提供者與收取者並不在同一國境內，若事後下游違反約定不
    欲付款，上游追討價金之難度極高，且證人林子豪尚表示其
    尚未覓得販售毒品之對象，顯然未能保證獲利，則毒品提供
    者為保障自身獲益，當不會在未收取價金之情形下即先行寄
    出毒品，證人林子豪所述毒品交易過程顯與一般常情有違，
    已難採信。此外，毒品交易乃各國查緝重點，罪刑亦重，運
    輸、販賣毒品者多謹慎、小心為之，證人林子豪卻證稱其曾
    於吳曜麟住處使用吳曜麟家中網路查詢毒品包裹配送進度，
    倘吳曜麟並未涉犯本案，則證人林子豪所稱使用吳曜麟住處
    網路查詢包裹部分，顯然過於輕忽大意，核與常情有異，殊
    難認其所述為真，又倘認證人林子豪所述此情並非不可能，
    則佐以吳曜麟於案發當日亦曾出現在芝山岩現場，及被告於
    共犯潘建通確定取得包裹後即動身前往吳曜麟住處等節，反
    益徵吳曜麟確有參與本案，且被告與吳曜麟、林子豪、潘建
    通間實有犯意聯絡等情，綜上，因認證人林子豪於本院審理
    時所言，尚難作為對被告有利之認定。
三、綜上所述，被告前開所辯，難認可採，其所為上揭犯行，洵
    堪認定，應予依法論科。　　
四、論罪科刑
  ㈠按愷他命為毒品危害防制條例第2條第2項第3款所定之第三級
    毒品，且係行政院依懲治走私條例第2條第3項授權公告「管
    制物品管制品項及管制方式」第1點第3款所列之管制進出口
    物品，依法不得運輸、私運進口。而運輸毒品罪祇以所運輸
    之毒品已實施運送為已足，並非以運抵目的地為完成犯罪之
    要件。換言之，區別該罪既遂、未遂之依據，應以已否起運
    為準，既已起運，構成該罪之輸送行為即已完成，不以達到
    目的地為既遂條件（最高法院92年度台上字第3096號判決要
    旨參照）。另按懲治走私條例第2條第1項之私運管制物品進
    口罪，係指未經許可，擅自將逾公告數額之管制物品，自他
    國或公海等地，私運進入我國境內而言，一經進入國境，其
    犯罪即屬完成（最高法院96年度台上字第6959號判決意旨參
    照）。蓋懲治走私條例第2條處罰之私運管制物品「進口」
    、「出口」之行為，係為懲治私運政府管制物品之目的而設
    ，所處罰走私行為之既遂或未遂，應以「已否進入國界」為
    判斷標準。本案被告所參與之走私運輸第三級毒品愷他命之
    行為，該愷他命固從他國起運，然至比利時布魯塞爾機場即
    遭該國機場海關人員攔截，尚未進入我國之領土、領海或領
    空，依前開說明，其走私行為係屬未遂。
  ㈡是核被告所為，係犯毒品危害防制條例第4條第3項之運輸第
    三級毒品罪，及懲治走私條例第2條第2項、第1項之私運管
    制物品進口未遂罪。起訴書雖認被告係犯懲治走私條例第2 
    條第1項之私運管制物品進口罪，然該毒品尚未進入我國之
    領土、領海或領空，依前開說明，其走私行為係屬未遂，本
    院亦告知被告可能涉犯此罪名（本院卷第314頁），且刑事
    訴訟法第300條所謂更法條，係指罪名之變更而言，若僅行
    為態樣有正犯、從犯之分，或既遂、未遂之分，即無庸引用
    刑事訴訟法第300條變更起訴法條（最高法院101 年度台上
    字第3805號判決意旨參照），是本院自無庸變更起訴法條。
  ㈢被告與潘建通、林子豪、吳曜麟就上開犯行之實行，有犯意
    聯絡及行為分擔，為共同正犯。其等利用不知情之航空公司
    、快遞公司及該等公司之從業人員實行上開犯罪，為間接正
    犯。
  ㈣被告以一行為，同時觸犯上開二罪名，為想像競合犯，依刑
    法第55條規定，從一重以運輸第三級毒品罪處斷。
  ㈤辯護人固主張被告於偵查及審判中均自白本案犯行，應依毒
    品危害防制條例第17條第2 項規定減輕其刑，惟查：被告固
    於偵查階段遞狀表示「被告就本案係擔任金主的角色」（偵
    6347號卷二第63頁），及於本院審理時陳稱：「我承認我有
    拿錢給Peter，他說可以把愷他命運過來臺灣」等語（本院
    卷第24、248頁），然其始終否認其所聯繫購入之愷他命即
    為本案經比利時海關查扣欲運輸入台之毒品，並認此部份因
    檢察官舉證不足，而為無罪答辯（本院卷第314、403至404
    頁）。而按，「毒品條例第17條第2項規定：『犯第4條至第8
    條之罪於偵查及審判中均自白者，減輕其刑』，係為鼓勵是
    類犯罪行為人自白、悔過，並期訴訟經濟、節約司法資源而
    設，故此所謂『自白』，應係指對自己之犯罪事實全部或主要
    部分為肯定供述之意。而販賣毒品與無償轉讓、合資購買、
    代購、幫助他人施用毒品或與他人共同持有毒品，係不同之
    犯罪事實。行為人至少應對於其所販賣之毒品種類，以及價
    金為肯定之供述，始得認為已自白販賣毒品。倘行為人僅承
    認無償轉讓、合資購買、代購、幫助他人施用毒品或與他人
    共同持有毒品云云，難認已就販賣毒品之犯罪事實為自白，
    要無上揭減輕其刑規定之適用」（最高法院103年度台上字
    第3091號、103年度台上字第3383號判決意旨參照）。本此
    旨趣，被告固坦承曾聯繫購入愷他命，惟其所述訂購數量顯
    與本案查獲毒品數量有異，對於價金是否已交付乙節亦與證
    人所述不同，又否認參與本案毒品運輸行為，且執稱對於查
    詢包裹進度、聯繫潘建通、林子豪、吳曜麟等人取貨等節全
    不知情，被告對於本案犯罪事實之主要部分並未為肯定供述
    之意，自難認已於偵查、審判中自白犯行，而無毒品危害防
    制條例第17條第2項減刑規定之適用。
  ㈥按刑法第59條所謂「犯罪之情狀顯可憫恕」，必於審酌一切
    犯罪情狀，在客觀上顯然足以引起一般同情，認為縱宣告法
    定最低刑度猶嫌過重者，始有其適用。查毒品戕害人之身心
    健康至深且鉅，為我國法律所嚴禁，此廣為一般社會大眾周
    知，被告為成年人，自不容諉為不知，竟仍出資主導、參與
    本案運輸進口愷他命2.793 公斤，情節重大，即令及時查獲
    ，尚未散布造成實害，然考量其行為惡害、分工情形、涉案
    程度，及犯後並未坦承犯行之態度等，仍應給予適當之制裁
    ，不容輕縱，且審酌具體一切犯罪情狀，亦難認客觀上有何
    顯然足以引起一般同情、縱予宣告法定最低刑度仍嫌過重之
    情事，自無刑法第59條之適用餘地，是辯護人主張被告應依
    刑法第59條減輕其刑，難認有據。
  ㈦爰審酌本件運輸之第三級毒品愷他命數量為2.793 公斤，數
    量非微，若未遭查獲流入市面，將造成社會一定程度之危害
    ，並戕害國人之身心健康甚鉅，被告明知此節，仍處於主導
    地位出資訂購本案毒品，其所為實有可議，併考量被告犯後
    並未坦承全部犯行、未見悔意之犯後態度、與潘建通、林子
    豪、吳曜麟共同犯罪之犯罪動機、目的及手段，及其於本院
    審理時自陳之智識程度、家庭生活狀況、工作經濟情形等一
    切情狀（本院卷第425頁），量處如主文所示之刑。
五、沒收部分
  ㈠未扣案之第三級毒品愷他命2.793 公斤，為違禁物，不問屬
    於犯罪行為人與否，應依刑法第38條第1項規定宣告沒收，
    又本案毒品雖未扣案，然係屬違禁物，核無追徵價額問題，
    是尚無宣告其全部或一部不能沒收或不宜執行沒收時，追徵
    其價額之必要。
  ㈡扣案之廠牌iPhone手機4支、廠牌Samsung手機1支、廠牌Noki
    a手機1支（偵6347號卷一第55至57頁），固均為被告所有，
    業經被告坦承在卷（偵6347號卷一第21頁），然並無證據係
    供被告持之聯繫運輸本案毒品所用之物，至其餘扣案物品亦
    均無證據顯示與本案有何關連，爰均不為沒收之諭知，附此
    敘明。
參、退併辦部分
一、臺灣士林地方檢察署檢察官110年度偵字第14035號併辦意旨
    略以：被告董家銘與吳曜麟、林子豪均明知愷他命為毒品危
    害防制條例第2條第2項第3款所規定之第三級毒品，不得非
    法持有、運輸，被告於109年間，竟為牟利而基於指揮犯罪
    組織、運輸第三級毒品之犯意，招募吳曜麟及林子豪加入，
    吳曜麟及林子豪則均各基於參與犯罪組織之犯意，參與該運
    輸毒品犯罪組織後，共同基於運輸第三級毒品及私運管制物
    品進口之犯意聯絡，而為上揭運輸第三級毒品及私運管制物
    品愷他命2.793公斤之犯行，因認被告尚涉犯組織犯罪防制
    條例第3條第1項前段之指揮犯罪組織罪嫌，上開案件之犯罪
    事實與本案犯罪事實相同，為同一案件，依刑事訴訟法第26
    7條審判不可分原則應予一併審判，爰請依法併案審理等語
    。
二、併辦意旨認被告尚涉犯上開罪嫌無非係以：①共犯林子豪於
    偵訊時供述、②證人林世融於偵訊時證述、③證人何宗祐於偵
    訊時之證述、④微信群組「LOL」之對話紀錄、證人何宗佑之
    微信對話紀錄，及本案卷附供述證據及非供述證據為其主要
    論據。
三、惟按，組織犯罪防制條例第2條所稱之犯罪組織，指3人以上
    ，以實施強暴、脅迫、詐術、恐嚇為手段或最重本刑逾5年
    有期徒刑之刑之罪，所組成具有持續性或牟利性之有結構性
    組織；而所謂有結構性組織，指非為立即實施犯罪而隨意組
    成，不以具有名稱、規約、儀式、固定處所、成員持續參與
    或分工明確為必要。修法理由第3點明載：依照聯合國打擊
    跨國有組織犯罪公約實施立法指南說明，有組織結構之集團
    ，包括有層級（hierarchical）組織、組織結構完善（elab
    orate）或成員職責並未正式確定之無層級結構情形，亦即
    不以有結構（structure）、持續（continuous）成員資格
    （membership）及成員有明確角色或分工等正式（formal）
    組織類型為限，且並非為立即實施犯罪而隨意組成，故為避
    免對於有結構性組織見解不一，爰增訂第2項之規定。嗣於1
    07年1月3日，為因應新興組織犯罪崛起，若將犯罪組織定義
    限於均需有牟利性，恐過於狹隘，且使執法蒐證及舉證困難
    ，爰將原第1項規定「所組成具有持續性及牟利性之有結構
    性組織」，修正為「所組成具有持續性或牟利性之有結構性
    組織」，以符合防制組織犯罪之現況及需求。是以，組織犯
    罪防制條例於上開修正後，犯罪組織之成立，不以有層級結
    構之上下階級管理，亦不限於脅迫性或暴力性之犯罪活動，
    惟上開條例所指之犯罪組織仍須有持續性或牟利性，且並非
    為立即實施犯罪而隨意組成，始足成立。
四、併辦意旨固以被告、林子豪、吳曜麟均加入同一微信群組，
    又同時參與本案運輸毒品未遂犯行，因而認定其等有組成販
    賣或運輸毒品之犯罪組織等語。惟查：被告、林子豪、吳曜
    麟確有加入微信「LOL」群組乙節，固據被告供承在卷（本
    院卷第249頁），並經證人即同群組成員許哲維、許哲堯、
    林子豪、何宗祐、林世融等人證述屬實（本院卷第318、320
    、321、325、327頁，臺灣士林地方檢察署110年度偵字第14
    035號卷【下稱偵14035號卷】第15、125、129頁），而觀諸
    上開群組成員間之對話紀錄，亦確實可見「（小爺）一樣抓
    出來打」、「（太子）把他車給砸了」、「（小不）還是我
    直接密他，騙他出來聊天…（太子）問他要不要抽煙，看有
    什麼能配合的，打了，我等去挑鐵鎚」、「（小董）想辦法
    今天抓到」、「（小董）不用對外講，抓到再來說…一個來
    車行，其他繼續盯，他的嘴我自己來打」等疑似與暴力行為
    相關之內容（偵14035號卷第33、37、48、50頁），然檢察
    官並未提出其他積極證據證明上開群組成員間確實有依聯繫
    內容而為上開暴力犯行，是已難僅憑此即認定上揭包含被告
    在內之「LOL」群組諸人有組成以實施犯罪行為所組成之具
    有持續性或牟利性之有結構性組織，遑論據此判斷被告於該
    組織中是否居於指揮地位。再者，卷附「LOL」群組對話內
    容（偵14035號卷第23至91頁），全然未見任何與本案或其
    他販賣、運輸毒品相關之對話內容，是亦難認本案運輸愷他
    命之犯行，與上揭群組有何關連，自無從認定被告與林子豪
    、吳曜麟等人有組成販賣或運輸毒品之犯罪組織。
五、綜上，本院雖認定被告與林子豪、吳曜麟等人共同為本案運
    輸愷他命之犯行，惟依現有卷證，尚無法排除僅屬偶發臨時
    性集合之可能，而無從使本院認定其等確有共組具結構性組
    織，是依上開規定及說明，尚難認本案有何持續性或牟利性
    之有結構性犯罪組織存在，自無從以組織犯罪防制條例第3
    條第1項前段規定對被告相繩。
六、是以，臺灣士林地方檢察署檢察官以110年度偵字第14035號
    移送併辦部分，既未經本院為有罪之認定，自與本案部分不
    生事實上或實質上之一罪關係，是本案起訴之效力即不及於
    上開移送併辦部分，且該併辦部分亦未據起訴，本院自不得
    併予審究，應予退回由檢察官另為適法之處理，附此敘明。
據上論斷，應依刑事訴訟法第299條第1項前段，毒品危害防制條
例第4條第3項，懲治走私條例第2條第2項、第1項，刑法第11條
、第28條、第55條、第38條第1項，判決如主文。
本案經檢察官林思吟提起公訴，檢察官謝榮林到庭執行職務。
中    華    民    國   111    年     5    月    26    日
                  刑事第五庭  審判長法  官  黃 怡 瑜

                                    法  官  郭 韶 旻

                                    法  官  黃 瀞 儀
以上正本證明與原本無異。
如不服本判決應於收受送達後20日內向本院提出上訴書狀，並應
敘述具體理由。其未敘述上訴理由者，應於上訴期間屆滿後20日
內向本院補提理由書( 均須按他造當事人之人數附繕本) 「切勿
逕送上級法院」。
                                    書記官  李 俊 錡  
中　　華　　民　　國　　111 　年　　5 　　月　　26　　日

附錄本案論罪科刑之依據：
毒品危害防制條例
第 4 條
製造、運輸、販賣第一級毒品者，處死刑或無期徒刑；處無期徒
刑者，得併科新臺幣三千萬元以下罰金。
製造、運輸、販賣第二級毒品者，處無期徒刑或十年以上有期徒
刑，得併科新臺幣一千五百萬元以下罰金。
製造、運輸、販賣第三級毒品者，處七年以上有期徒刑，得併科
新臺幣一千萬元以下罰金。
製造、運輸、販賣第四級毒品者，處五年以上十二年以下有期徒
刑，得併科新臺幣五百萬元以下罰金。
製造、運輸、販賣專供製造或施用毒品之器具者，處一年以上七
年以下有期徒刑，得併科新臺幣一百五十萬元以下罰金。
前五項之未遂犯罰之。

懲治走私條例
第 2 條
私運管制物品進口、出口者，處七年以下有期徒刑，得併科新臺
幣三百萬元以下罰金。
前項之未遂犯罰之。
第一項之管制物品，由行政院依下列各款規定公告其管制品項及
管制方式：
一、為防止犯罪必要，禁止易供或常供犯罪使用之特定器物進口
    、出口。
二、為維護金融秩序或交易安全必要，禁止偽造、變造之各種貨
    幣及有價
    證券進口、出口。
三、為維護國民健康必要，禁止、限制特定物品或來自特定地區
    之物品進口。
四、為維護國內農業產業發展必要，禁止、限制來自特定地區或
    一定數額以上之動植物及其產製品進口。
五、為遵守條約協定、履行國際義務必要，禁止、限制一定物品
    之進口、出口。